【裁判字號】    98,交聲更(一),7
【裁判日期】    981111
【裁判案由】    聲明異議
【裁判全文】
臺灣嘉義地方法院交通事件裁定   98年度交聲更（一）字第7號
原處分機關  交通部公路總局嘉義區監理所嘉義市監理站
異  議  人
即受處分人  乙○○
上列受處分人因違反道路交通管理處罰條例事件，對於交通部公
路總局嘉義區監理所嘉義市監理站中華民國98年1月13日所為之
處分（原處分案號：嘉監義裁字第裁76-N00000000號）聲明異議
，本院裁定後，經臺灣高等法院臺南分院將原裁定撤銷發回，本
院更為裁定如下：
    主    文
原處分撤銷。
乙○○不罰。
    理    由
一、原處分意旨略以：異議人即受處分人乙○○騎駛車牌號碼35
    2-DUC號重型機車，於民國97年12月10日晚間8時52分許，行
    經高雄縣燕巢鄉○○路與鳳東路交岔路口時，因騎車行經有
    燈光號誌管制之交岔路口闖紅燈，經高雄縣政府警察局岡山
    分局鳳雄派出所巡官兼所長甲○○製單舉發，而依道路交通
    管理處罰條例第53條第1項及第63條第1項第3款等規定，裁
    處異議人罰鍰新臺幣（以下同）1,800元，並記違規點數3點
    等處分云云。
二、聲明異議意旨略以：伊當時騎車通過路口停止線時並非紅燈
    ，係因路口內有機車要左轉，該機車較早起步擋到伊，伊有
    煞車再前進，因此較晚通過該交岔路口，且舉發警員值勤位
    置距離紅燈停止線至少100公尺以上，該路段為彎道，因角
    度及距離問題，且當時為夜間，警員值勤位置無法看到號誌
    及停止線，無從判斷異議人闖紅燈，又無法提供資料佐證，
    原處分顯有錯誤，為此請求撤銷原處分等語。
三、經查：
（一）異議人騎駛車牌號碼352-DUC號重型機車，於97年12月10
      日晚間8時52分許，沿高雄縣燕巢鄉○○路由西往東方向
      行駛，行經鳳東路與角宿路口時，經高雄縣政府警察局岡
      山分局鳳雄派出所甲○○製單舉發其有騎車行經有燈光號
      誌管制之交岔路口闖紅燈之違規行為，並經原處分機關交
      通部公路總局嘉義區監理所嘉義市○○○○道路交通管理
      處罰條例第53條第1項及第63條第1項第3款等規定，裁處
      異議人罰鍰1,800元、記違規點數3點之情，業據異議人坦
      承不諱，且有高雄縣政府警察局97年12月10日高警交字第
      N00000000號舉發違反道路交通管理事件通知單、原處分
      機關98年1月13日嘉監義裁字第裁76-N00000000號裁決書
      各1份在卷可稽，堪認屬實。
（二）而異議人所指執勤警察站立即警車停放處，顯然完全無法
      見到該交岔路口之任何動靜之情，有異議人所拍攝現場照
      片（見前審卷第9頁、第11頁）及影像光碟（附本院卷後
      ）可考，固屬無誤。然證人甲○○當時係怕影響交通，因
      此將警車停在距離紅綠燈較遠之富民汽車修護廠旁邊空地
      ，伊本人則是往前站在一家佛教藝品店前面，該處道路有
      點幅度，但伊是往前站立，所以看得到路口號誌燈，而且
      該處有2個號誌，異議人所提照片之拍攝位置，是警車停
      放的位置，當然看不到該交岔路口之情形，與伊實際上站
      的位置不一樣，伊是站在照片裡面有拍到「卍」字的地方
      ，就是佛教藝品店前面，經以滾輪測量，伊值勤地點與路
      口號誌距離約70公尺，伊攔下異議人之後，始請異議人將
      車停至警車停放處那裡之情，業據證人甲○○證述明確（
      見前審卷第25頁至第29頁、本院卷第42頁至第43頁），參
      以，舉發警察係經過專業訓練，證人甲○○亦有諸多執行
      交通取締勤務之經驗（見本院卷第43頁），應無立於該顯
      然完全無法見到交岔路口動靜之處觀察是否有闖紅燈違規
      行為之理，異議人此部分所辯與常理不符。
（三）惟異議人行向之紅綠燈號誌係設置於該交岔路口之內，與
      其行向進入該交岔路口所標繪之停止線，相距甚遠，有現
      場照片2張（見前審卷第8頁、第32頁下方）及上開異議人
      所拍攝現場影像光碟附卷可查，且經本院囑警實地測量結
      果，異議人行向之紅綠燈號誌設置處確與停止線相距長達
      20公尺之遙，有高雄縣政府警察局岡山分局98年9月14日
      高縣岡警交字第0980013077號函暨現場平面圖1份附卷可
      稽（見本院卷第29頁至第30頁），亦即依異議人當時之行
      向，須先通過該交岔路口停止線進入路口後，再過約20公
      尺始會經過紅綠燈號誌下方。而證人甲○○與異議人素不
      相識，兩者亦無仇怨之情，業據2人供陳在卷（見本院卷
      第40頁至第41頁），證人雖無甘冒偽證罪責誣陷異議人之
      必要，然證人甲○○於前審所提出之現場平面圖，卻將該
      停止線與紅綠燈號誌重疊繪製，亦即表示該停止線係在紅
      綠燈號誌正下方（見前審卷第31頁），並證稱：停止線上
      方就是號誌燈，並非如異議人所述停止線與號誌燈有一段
      距離，號誌燈與停止線幾乎是平行的云云（見前審卷第28
      頁至第29頁），顯見證人對該交岔路口停止線及紅綠燈號
      誌相對位置之認知，並非正確，且與實際上之情況落差頗
      大。
（三）再據證人甲○○證稱：當時該號誌已經轉換為紅燈2、3秒
      ，異議人「由紅綠燈號誌下方騎過來」，伊有看見號誌係
      紅燈云云，並坦稱：（當時係夜間）伊當然不可能一清二
      楚看到地面的停止線等語（見前審卷第28頁），佐以前述
      證人並不清楚異議人行向之紅綠燈號誌設置處與停止線相
      距長達20公尺之情，足見證人在當時夜間時分，應未確實
      見到異議人有在紅燈狀態下通過路口停止線之行為，而係
      由異議人於紅燈狀態下通過紅綠燈號誌下方，即認定異議
      人有闖紅燈之違規行為甚明。且證人甲○○證稱：該交岔
      路口常常會有大貨車行駛，該處是上國道10號的道路，在
      那邊闖紅燈很危險；那邊時常發生車禍等語（見前審卷第
      28頁、本院卷第43頁），足見該交岔路口之車流量甚大，
      且證人甲○○所提出之事後現場照片，亦拍攝到異議人行
      向確有約4、5以上之機車在該交岔路口內等待左轉（見前
      審卷第32頁左上方），足見異議人稱當時於紅燈前已通過
      停止線進入路口，係遭待轉之機車阻擋，始較慢離開該交
      岔路口等語，尚非無據。況證人甲○○亦證稱：伊已經不
      記得當時是否有待轉之機車（見本院卷第45頁），參以，
      異議人行向之紅綠燈號誌設置處與停止線相距長達20公尺
      之遠，苟騎車於通過該路口停止線後，因遭其他左轉車輛
      阻擋，致多耗費約證人所述之2、3秒後，始行通過20公尺
      遠之該紅綠燈號誌下方，亦屬合理，是異議人上開所辯核
      無不可採信之理由。
（四）則在舉發警察僅見到異議人於夜間，在紅燈狀態下通過紅
      綠燈號誌下方，並未確實見到異議人有在紅燈狀態下經過
      前方約20公尺處之停止線再通過路口，以及異議人稱當時
      於紅燈前已通過停止線進入路口，係遭待轉之機車阻擋，
      始較慢離開該交岔路口等語，亦屬合理，並無不可採信之
      理由等情形下，顯無法獲得當時異議人確有於紅燈亮起後
      ，經過停止線並通過路口之闖紅燈違規行為之明確心證甚
      明，自難遽認異議人當時確有闖紅燈之違規行為。
四、綜上所述，依本件卷存客觀事證，尚不足以認定異議人確有
    於紅燈情形下，經過停止線並通過路口之行為，自難遽認異
    議人當時確有闖紅燈之違規行為。原處分機關未察，以異議
    人有前述違規行為據以裁罰，自有未洽，應由本院將原處分
    撤銷，改為異議人不罰之諭知。
據上論斷，應依道路交通案件處理辦法第20條前段，裁定如主文
。
中    華    民    國    98    年    11    月    11    日
                  交通法庭  法  官  吳育霖
上列正本證明與原本無異。
如不服本裁定，應於裁定送達後5日內向本院提出抗告狀（應附
繕本）。
中    華    民    國    98    年    11    月    11    日
                            書記官  馮澤文


司法院資訊處製作；財團法人民間司法改革基金會備份。
